臺灣基隆地方法院民事裁定
111年度家聲抗字第13號
抗  告  人  游欽義  

上列抗告人因聲請拋棄繼承事件，對於本院司法事務官於中華民
國111年5月17日所為111年度司繼字第304號第一審裁定提起抗告
，本院第二審合議庭裁定如下：
    主  文
抗告駁回。
抗告程序費用新臺幣壹仟元由抗告人負擔。
    理  由
一、本件抗告人於原審聲請意旨略以：抗告人游欽義為被繼承人
    游吳碧雲之法定繼承人，因被繼承人於民國106年12月19日
    去世，聲請人自願拋棄繼承權，爰依法具狀聲明拋棄繼承權
    ，准予備查等語，並提出除戶戶籍謄本、繼承系統表、死亡
    證明書、戶籍謄本及印鑑證明等件為證。
二、原審法院審核後，認抗告人於知悉得繼承之日起逾3個月始
    向本院為拋棄繼承之聲明，顯已逾拋棄繼承之法定期限，其
    聲請於法不合，應予駁回
三、抗告意旨略以：按民法第1174條繼承人得拋棄其繼承權。前
    項拋棄，應於知悉其得繼承之時起三個月內，係指被繼承人
    死亡之日起自然的繼承人法條，繼承是一個有、無的名稱，
    故另有法條明釋之。次按民法第140條明確規範指明有財產
    繼承的法規，民法第140條屬於財產繼承之權利，自繼承確
    定六個月內為之，財產繼承的確定繼承規範，而非民法1174
    條第2項之繼承規範，民法第1138條只規範繼承人的順序，
    並無規範繼承人的其他規範，爰依法提出抗告，請求廢棄原
    裁定等語。
四、按遺產繼承人，除配偶外，依下列順序定之：（一）直系血
    親卑親屬。（二）父母。（三）兄弟姊妹。（四）祖父母，
    民法第1138條定有明文；再按繼承，因被繼承人死亡而開始
    ；又按拋棄繼承，應於知悉其得繼承之時起3個月內以書面
    向法院為之，民法第1147條、第1174條第2項亦有明文。
五、經查，抗告人游欽義為被繼承人游吳碧雲之之繼承人，被繼
    承人於106年12月19日死亡等情，有戶籍謄本、繼承系統表
    、死亡證明書附原審卷可參。又被繼承人於上開時間點死亡
    時，抗告人亦於111年5月13日之補正狀中表明，同死亡證明
    書所載日期即106年12月19日知悉，然抗告人遲至於111年4
    月8日始具狀向本院為拋棄對被繼承人游吳碧雲之繼承權之
    意思表示，有本件聲請拋棄繼承狀收文戳章在卷可憑，顯已
    逾上開法定應於知悉3個月內向法院為拋棄繼承之意思表示
    ；又抗告人以前揭情詞主張，原裁定應予廢棄云云，乃誤解
    民法第140條乃係就繼承人不明時，於繼承人或管理人確定
    時起6個月內，所為時效不完成之規定，與本件拋棄繼承應
    遵期提出無涉，再者所謂知悉得繼承時起，係指知悉具繼承
    人之地位而言，與繼承人是否確知具體得繼承之遺產標的亦
    無關聯，是抗告人乃本件被繼承人之子，揆諸前揭說明，於
    知悉被繼承人死亡之始，即屬知悉其得繼承，並應於「知悉
    得繼承之時起」3個月內向法院為拋棄繼承之意思表示，是
    抗告人上開主張顯於法未合，不足採信，則原法院駁回抗告
    人之聲請，洵無違誤。抗告意旨指摘原裁定不當，聲明廢棄
    ，非有理由，應予駁回。爰裁定如主文。 
中　　華　　民　　國　　111 　年　　7 　　月　　15　　日
                  家事庭審判長  法  官  鄭培麗
                                法  官  王美婷
                                法  官  何怡穎
以上正本係照原本作成。
本裁定除以適用法規顯有錯誤為理由，不得再抗告。如提出再抗
告，應於收受裁定後10日內委任律師為非訟代理人向本院提出再
抗告狀，並繳納再抗告費新臺幣1,000 元。
中　　華　　民　　國　　111 　年　　7 　　月　　15　　日
                                書記官  葉億葇